【裁判字號】    90,訴,210
【裁判日期】    900921
【裁判案由】    清償借款
【裁判全文】
臺灣花蓮地方法院民事判決  九十年度訴字第二一○號
    原      告  中央信託局
    法定代理人  丙○○
    訴訟代理人  甲○○
    被      告  乙○○
    訴訟代理人  丁○○
右當事人間請求清償借款事件，本院判決如左：
    主      文
被告應給付原告新台幣肆拾柒萬伍仟柒佰肆拾壹元，及自民國九十年三月二十九日起
至清償日止，按年息百分之十點七三七計算之利息，並自民國九十年四月三十日起至
清償日止，逾期在六個月以內部分按上開利率百分之十，超過六個月部分按上開利率
百分之二十計算之違約金。
訴訟費用由被告負擔。
    事      實
甲、原告方面：
  一、聲明：如主文第一項所示。
  二、陳述：
    (一)訴外人王福順邀同訴外人林弘志、劉漢章及被告乙○○為連帶保證人，於民國
      八十六年一月二十九日向原告借用新台幣（下同）一百萬元，約定利息以年息
      百分之八點二七五之基本利率機動計算，分八十四個月按月平均攤還相息，如
      有一期未能如期攤還，即喪失一切期限利益，如逾期清償在六個月以內者，按
      上開利率百分之十，超過六個月者，按上開利率百分之二十計付違約金。詎王
      福順自八十九年十一月二十九日起即未按期繳款，雖屢向王福順催討，均未能
      儘速清償，尚欠如主文所示之本利，被告既為該借款契約之連帶保證人，自應
      負清償之責，為此提起本件訴訟。
    (二)原告於王福順發生欠繳情形後之八十九年十二月、九十年二月、三月，均曾先
      後向王福順催討，且原告係於九十年一月間始知王福順離職，並無怠於行使權
      利之情形，被告所辯顯有誤會。
  三、證據：提出消費性借款契約為證。
乙、被告方面：
  一、聲明：駁回原告之訴。
  二、陳述：被告固為前開借款債務之連帶保證人，但主債務人王福順早在八十九年
      十一月間仍在學校就職時即未按期繳款，迨王福順退休時，原告仍怠於向王福
      順追討，並通知被告注意，致王福順於退休後避不見面，難予追討，即轉向被
      告求償，影響被告權益甚大，原告就其未獲清償之損失應與有過失，再參酌兩
      造所簽訂之「消費性借款契約」第九條：「本契約如有未盡事宜，悉照有關法
      令及貴局（指原告）放款規定與有關慣例辦理之」，應認原告未於王福順發生
      欠繳情形時立即通知被告，有違慣例。另被告僅係該契約之連帶債務人之一，
      應得依民法第二百八十二條主張權利，原告之訴應無理由。
    理      由
一、原告主張被告為前開消費性借款契約之連帶保證人，及主債務人王福順自八十九
    年十一月二十九日起即未按期繳款，尚欠四十七萬五千七百四十一元等情，均不
    爭執，應視為自認，此部分事實堪以認定。惟就原告主張被告對前開欠款應負連
    帶保證人之清償責任之情，被告則予以否認，並以原告怠於向主債務人行使權利
    ，應認與有過失，且違系爭契約第九條之約定，以及被告應得依民法第二百八十
    二條主張權利等語置辯。
二、經查：
  (一)按損害之發生或擴大，被害人與有過失者，法院得減輕賠償金或免除之，民法第
    二百十七條定有明文。被告雖主張原告未即時向主債務人行使權利，亦未通知被
    告注意，就本件損害應認與有過失，然業據原告所否認，其並以原告於欠繳情形
    發生確曾多次向王福順積極追討，至王福順離職原告係事後始知悉等語為辯，同
    時提出催繳通知書及郵政收件回執各四件為憑。被告就此始終未能提出反證證明
    前開證據具有瑕疪，且被告亦未能主張及舉證如原告早對被告為王福順已欠繳款
    項之注意通知，即可如何避免或減輕損害之發生或擴大，本院自難遽為對其有利
    之認定。
  (二)系爭借款契約第九條固規定：「本契約如有未盡事宜，悉照有關法令及貴局放款
    規定與有關慣例辦理之」，但系爭契約及相關法令並無規定，被告亦未能主張及
    舉證有何銀行業務之慣例，原告於主債務人欠繳款項時負有立即通知連帶保證人
    之義務，是被告此項辯解，即無從採取。
  (三)連帶債務人中之一人，不能償還其分擔額者，其不能償還之部分，由求償權人與
    他債務人按照比例分擔之，民法第二百八十二條前段固定有明文，但此項規定係
    針對連帶債務人內部債務分擔所為之規範，並非指連帶債務人可以此項規定對抗
    對連帶債務享有債權之債權人，債權人對於連帶債務人本得依據民法第二百七十
    三條之規定行使權利，是被告就前開法條之規範意旨顯有誤解，亦無可採。
三、被告既為前開消費性借款契約之連帶保證人，主債務人王福順自八十九年十一月
    二十九日起即未按期繳款，依約已喪失期限利益，迄今尚欠原告本金四十七萬五
    千七百四十一元，且須依約繳付利息及違約金，從而，原告依消費借貸及連帶保
    證契約請求被告給付如主文第一項所示之金額、利息及違約金，即屬有據，應予
    准許。
四、據上論結，原告之訴為有理由，依民事訴訟法第七十八條，判決如主文。
中      華      民      國    九十      年      九      月    二十一    日
                                        臺灣花蓮地方法院民事庭
~B法      官  郝燮戈
右正本証明與原本無異。
如對本判決不服，應於送達後廿日內，向本院提出上訴狀（應抄附繕本）。
~B法院書記官  周秀香
中      華      民      國    九十      年      九      月    二十八    日


司法院資訊處製作；財團法人民間司法改革基金會備份。
